臺灣臺南地方法院刑事判決　　　　　　 95年度交訴字第130號
公　訴　人　臺灣臺南地方法院檢察署檢察官
被　　　告　乙○○
上列被告因過失致死等案件，經檢察官提起公訴（95年度偵字第
7190號），被告就犯罪事實為有罪之陳述，經本院裁定進行簡式
審判程序，本院判決如下：
    主  文
乙○○服用酒類，不能安全駕駛動力交通工具而駕駛，處有期徒
刑陸月；又因過失致人於死，處有期徒刑拾月。應執行有期徒刑
壹年貳月，緩刑肆年。
    事  實
一、乙○○考領有小型車普通駕駛執照，其於民國94年12月18日
    19時30分許，與朋友林永茂、鍾少林一起到臺南縣新市鄉一
    處檳榔攤共同飲用12瓶罐裝臺灣啤酒，嗣其朋友林建榮亦到
    場一起喝酒，其後其4人再一起到新市鄉一家小吃店共同飲
    用2瓶高梁酒，乙○○明知酒後不能安全駕駛車輛，易致車
    禍危險，仍於94年12月19日凌晨零時許，駕駛牌照號碼5L-9
    275號自小客車，搭載林建榮（坐右前座）、鍾少林（坐後
    座）、林永茂（坐後座），從新市鄉欲回其當時在臺南縣善
    化鎮之宿舍，至善化鎮時，其沿中正路內側快車道由南向北
    高速行駛，於同日凌晨零時25分許途經中正路與建國路設有
    閃光號誌之三岔路口（中正路方向為閃光黃燈、建國路方向
    為閃光紅燈）時，其方向之燈號為閃光黃燈，其本應注意車
    前狀況，隨時採取必要之安全措施，並應注意汽車行駛至交
    岔路口，應遵守燈光號誌之指示，閃光黃燈表示「警告」，
    車輛應減速接近，注意安全，小心通過，而依當時情形，天
    候晴、夜間有照明設施、柏油路面乾燥無缺陷、無障礙物、
    視距良好，客觀上並無其不能注意之情事，詎其竟疏於注意
    車前狀況，未隨時採取必要之安全措施，且未減速慢行，竟
    貿然以高速直行欲通過該交岔路口，適有郭水木駕駛TQ-876
    3號自小客貨車，搭載其配偶甲○○（坐右前座）及其子丁○○（坐右後座），沿建國路由東北往西南方向行駛，至上
    開交岔路口欲左轉（起訴書誤載為右轉）進入中正路時，其
    方向之燈號為閃光紅燈，其本應注意車前狀況，隨時採取必
    要之安全措施，並應注意汽車行駛至交岔路口，應遵守燈光
    號誌之指示，閃光紅燈表示「停車再開」，車輛應減速接近
    ，先停止於交岔路口前，讓幹道車優先通行後認為安全時，
    方得續行，並應注意轉彎車應讓直行車先行，詎郭水木亦疏
    於注意車前狀況，復未注意應停車再開讓幹道之直行車優先
    通行，竟貿然左轉進入上開交岔路口，乙○○駕駛之5L-9
    275號自小客車車頭遂撞及郭水木駕駛之TQ-8763號自小客貨
    車左側車身，TQ-8763號自小客貨車被撞之後失控翻覆，郭
    水木因此受有頭頸及左胸壓砸傷合併開放性骨折及多發性損
    傷，當場死亡；丁○○受有右手背撕裂傷之傷害（嗣於本院
    95年11月1日準備程序時撤回告訴，經合議庭於95年12月11
    日以95年度交訴字第130號判決諭知公訴不受理）；甲○○
    受有外傷性左橫膈膜破裂、空腸斷裂、結腸及小腸穿孔、橫
    結腸腸膜多處破裂、左胸臂第7至10肋骨骨折併左側血氣胸
    兩側肺炎、第2及第3腰椎後突骨折、第4腰椎壓迫性骨折之
    傷害（嗣於本院95年11月1日準備程序時撤回告訴，經合議
    庭於95年12月11日以95年度交訴字第130號判決諭知公訴不
    受理）。乙○○亦受有臉部及下顎撕裂傷、胸部挫傷之傷害
    （未據告訴）、林建榮受有額頭撕裂傷、胸部及頸部挫傷之
    傷害（未據告訴），鍾少林受有頭部及右腳撕裂傷之傷害（
    未據告訴），乙○○經抽血檢驗其血液中酒精濃度高達
    300mg/dl ，換算其呼氣所含酒精濃度為每公升1.50毫克（
    MG/L），已不能安全駕駛動力交通工具。
二、案經郭水木之子丁○○告訴及臺南縣警察局善化分局報請臺
    灣臺南地方法院檢察署檢察官相驗後偵查起訴。
    理  由
一、本件係經被告乙○○於準備程序當庭表示認罪，而經本院裁
    定以簡式審判程序加以審理，則依據刑事訴訟法第273條之2
    、同法第159條第2項之規定，不適用傳聞法則有關限制證據
    能力之相關規定，合先敘明。
二、上揭犯罪事實，業據被告乙○○於警詢及本院審理審中坦承
    不諱，核與告訴人丁○○之指訴及被害人甲○○於警詢中所
    述及證人林建榮、鍾少林於警詢時及檢察官偵查中所證述之
    情節相符，並有酒精測定紀錄表、測試觀察紀錄表、道路交
    通事故現場圖、道路交通事故調查報告表(一)、(二)、丁○○及
    甲○○之診斷證明書各1份、檢察官94年12月19日之勘驗筆
    錄2份暨警方現場蒐證之照片18張附卷可資佐證。又被害人
    郭水木係因本件車禍受有頭頸及左胸壓砸傷合併開放性骨折
    及多發性損傷，當場死亡，有檢察官督同檢驗員相驗屍體所
    製作之勘驗筆錄、驗斷書、相驗屍體證明書暨相驗屍體照片
    等附卷可資佐證。
三、按汽車駕駛人飲用酒類或其他類似物後其吐氣所含酒精濃度
    超過每公升0.25毫克或血液中酒精濃度超過百分之0.05者，
    不得駕車，道路交通安全規則第114條第2款定有明文。又刑
    法第185條之3規定所稱之「不能安全駕駛」，係屬抽象危險
    犯，並不以發生具體危險為必要，對於飲酒後呼氣酒精濃度
    已達每公升0.55毫克（MG/L）以上，肇事率為一般正常人之
    10倍，認為已達不能安全駕車之標準，此業經法務部88年5
    月18日以法88檢字第001669號函公告週知。再者，依卷附「
    體內酒精濃度與肇事率關係表」所示，飲酒後呼氣酒精濃度
    達每公升0.85毫克（MG/L）者，行為會呈現噁心、步履蹣跚
    之狀態，肇事率為一般正常人之50倍；飲酒後呼氣酒精濃度
    達每公升1.50毫克（MG/L）者，行為會呈現呆滯木僵、可能
    昏迷之狀態，被告經抽血檢驗其血液中酒精濃度高達300mg/
    dl，換算其呼氣所含酒精濃度為每公升1.50毫克（MG/L），
    有上開酒精測定紀錄表、測試觀察紀錄表可稽，其肇事率為
    一般正常人之50倍以上，已呈迷醉之狀態，足見被告已達不
    能安全駕駛動力交通工具之情狀甚明。
四、次按汽車行駛時，駕駛人應注意車前狀況，並隨時採取必要
    之安全措施；汽車行駛至交岔路口，其行進應遵守燈光號誌
    之指示；轉彎車應讓直行車先行，95年6月16日修正前之道
    路交通安全規則第第94條第3項、第102條第1項第1款、第6
    款前段分別定有明文。又閃光黃燈表示「警告」，車輛應減
    速接近，注意安全，小心通過；閃光紅燈表示「停車再開」
    ，車輛應減速接近，先停止於交岔路口前，讓幹道車優先通
    行後認為安全時，方得續行，道路交通標誌標線號誌設置規
    則第211條第1項第1款、第2款亦定有明文。被告乙○○及被
    害人郭水木自應分別注意遵守上開規定，且當時情形天候晴
    、夜間有照明設施、柏油路面乾燥無缺陷、無障礙物、視距
    良好，客觀上並無其等不能注意之情事。被告駕駛5L-9275
    號自小客車，搭載林建榮（坐右前座）、鍾少林（坐後座）
    、林永茂（坐後座），沿善化鎮○○路內側快車道由南向北
    高速行駛至該路與建國路設有閃光號誌之三岔路口（中正路
    方向為閃光黃燈、建國路方向為閃光紅燈）時，其方向之燈
    號為閃光黃燈，其本應注意車前狀況，隨時採取必要之安全
    措施，並應注意汽車行駛至交岔路口，應遵守燈光號誌之指
    示，閃光黃燈表示「警告」，車輛應減速接近，注意安全，
    小心通過，詎其竟疏於注意車前狀況，未隨時採取必要之安
    全措施，且未減速慢行，竟貿然以高速直行欲通過上開交岔
    路口，適被害人郭水木駕駛TQ-8763號自小客貨車，搭載其
    配偶甲○○（坐右前座）及其子丁○○（坐右後座），沿建
    國路由東北往西南方向行駛，至上開交岔路口欲左轉（起訴
    書誤載為右轉）進入中正路時，其方向之燈號為閃光紅燈，
    其本應注意車前狀況，隨時採取必要之安全措施，並應注意
    汽車行駛至交岔路口，應遵守燈光號誌之指示，閃光紅燈表
    示「停車再開」，車輛應減速接近，先停止於交岔路口前，
    讓幹道車優先通行後認為安全時，方得續行，並應注意轉彎
    車應讓直行車先行，詎被害人郭水木亦疏於注意車前狀況，
    復未注意應停車再開讓幹道之直行車優先通行，竟貿然左轉
    進入上開交岔路口，被告駕駛之5L-9275號自小客車車頭遂
    撞及被害人郭水木駕駛之TQ-8763號自小客貨車左側車身，
    TQ-8763 號自小客貨車被撞之後失控翻覆，被害人郭水木因
    此受有頭頸及左胸壓砸傷合併開放性骨折及多發性損傷，當
    場死亡，被告殊難辭其過失之責。雖被害人郭水木就本件車
    禍之發生亦與有過失，然並不因此而解免被告過失之責。本
    件車禍之肇事責任，依被告及被害人郭水木違規之情節而言
    ，被害人郭水木應負肇事之主因責任；被告應負肇事之次因
    責任。被告之過失行為與被害人郭水木之死亡間，並有相當
    因果關係。綜上所述，事證明確，被告之犯行洵堪認定。
五、核被告乙○○所為，係犯刑法第185條之3之公共危險罪及刑
    法第276條第1項之過失致死罪。被告所犯上開2罪，犯意有
    別，犯罪構成要件不同，應分論併罰。又被告酒醉駕車致被
    害人郭水木死亡，其過失致死罪部分應請依道路交通管理處
    罰條例第86條第1項之規定，加重其刑。審酌被告之品行、
    生活經濟狀況普通、智識程度為國中畢業、所生之損害（被
    害人郭水木死亡）、被害人郭水木應負肇事之主因責任、被
    告應負肇事之次因責任、其於飲酒後換算其吐氣之酒精濃度
    高達每公升1.50毫克（MG/L），駕車肇事之危險性已高出一
    般人50倍以上，仍於市區道路駕車，顯然罔顧自己及大眾之
    道路交通安全，被告事後坦承犯行並已與被害人郭水木之家
    屬成立民事調解，有調解書1份附卷可稽等一切情狀，爰分
    別量處如主文所示之刑，並定其應執行刑為有期徒刑1年2月
    ，以示懲儆。又按行為後法律有變更者，適用行為時之法律
    。但行為後之法律有利於行為人者，適用最有利於行為人之
    法律，刑法第2條第1項定有明文。刑法於94年2月2日修正公
    布，並於95年7月1日生效施行，本件被告犯罪在新刑法施行
    前，有關數罪併罰定應執行刑，修正前之舊刑法第51條第5
    款原規定：「宣告多數有期徒刑者，於各刑中之最長期以上
    ，各刑合併之刑期以下，定其刑期。但不得逾20年。」，修
    正後之刑法第51條第5款規定：「宣告多數有期徒刑者，於
    各刑中之最長期以上，各刑合併之刑期以下，定其刑期。但
    不得逾30年。」。經依新法第2條第1項規定比較修正前後之
    規定，以舊法較有利於被告，自應適用修正前刑法第51條第
    5款規定為定應執行刑之標準。又本件犯罪在新刑法施行之
    前，緩刑之宣告依最高法院95年5月23日95年度第8次刑事庭
    會議之決議，應適用新刑法第74條之規定。查被告前未曾受
    有期徒刑以上刑之宣告，有臺灣高等法院被告前案紀錄表在
    卷可憑，其經此教訓後，應知所警惕，信無再犯之虞，本院
    因認所宣告之刑以暫不執行為適當，爰依刑法第74條第1項
    第1款規定，併諭知緩刑4年，以勵自新。另有關被告在本件
    交通事故造成被害人丁○○受有右手背撕裂傷之傷害及被害
    人甲○○受有外傷性左橫膈膜破裂、空腸斷裂、結腸及小腸
    穿孔、橫結腸腸膜多處破裂、左胸臂第7至10肋骨骨折併左
    側血氣胸兩側肺炎、第2及第3腰椎後突骨折、第4腰椎壓迫
    性骨折之傷害，因被害人丁○○就其自己受傷提起告訴之過
    失傷害部分及被害人甲○○所提起過失傷害之告訴，均已在
    本院95年11月1日準備程序中撤回告訴，並經合議庭於95年
    12月11日以95年度交訴字第130號判決諭知公訴不受理在案
    ，附此敘明。
據上論斷，應依刑事訴訟法第273條之1第1項、第299條第1項前
段，道路交通管理處罰條例第86條第1項，刑法第2條第1項、第
185條之3、第276條第1項，修正前刑法第51條第5款，刑法第74
條第1項第1款，刑法施行法第1條之1，判決如主文。
本案經檢察官丙○○到庭執行職務
中　　華　　民　　國　　96　　年　　5　　月　   2 　　日
　　　　 　　　  交通法庭      法　官　林勝利
以上正本證明與原本無異。
如不服本判決，應於判決送達後10日內，向本院提出上訴狀。
　　　　　　　　　　　　　　 　書記官　陳金堂
中　　華　　民　　國　　96　　年　　5　　月　   2 　　日
附錄本案論罪科刑法條全文：
中華民國刑法第185條之3
服用毒品、麻醉藥品、酒類或其他相類之物，不能安全駕駛動力
交通工具而駕駛者，處1年以下有期徒刑、拘役或3萬元以下罰金
。
中華民國刑法第276條
因過失致人於死者，處2年以下有期徒刑、拘役或2千元以下罰金
。
從事業務之人，因業務上之過失犯前項之罪者，處5年以下有期
徒刑或拘役，得併科3千元以下罰金。
